【裁判字號】    98,再易,85
【裁判日期】    990210
【裁判案由】    損害賠償
【裁判全文】
臺灣高等法院民事判決                  98年度再易字第85號
再審  原告  甲○○
            曹敏煌
            乙○○
兼上三人之  丙○○
訴訟代理人
再審被告    丁○○
上列當事人間因損害賠償事件，再審原告對於中華民國98年6月3
0日本院97年度上易字第1056號確定判決，提起再審之訴，本院
於99年1月27日言詞辯論終結，判決如下：
    主      文
再審之訴駁回。
再審訴訟費用由再審原告丙○○負擔百分之六十五，餘由其餘再
審原告負擔。
    事實及理由
甲、程序方面：
一、按在第二審為訴之變更或追加，非經他造同意，不得為之，
    但請求之基礎事實同一者，不在此限，民事訴訟法第446條
    第1項、第255條第1項第2款定有明文。又前開規定，於再審
    之訴訟程序準用之，復為民事訴訟法第505條所明定。查再
    審原告原起訴聲明第3項為：「再審被告應修繕坐落臺北縣
    淡水鎮○○路52巷22弄6-1號房屋（下稱6-1號房屋）管線與
    各牆面及樓地板交接處，及容許再審原告於修繕期間進入以
    了解施工進度」（見本院卷第1頁），嗣再審原告於民國（
    下同）99年1月27日變更此部分之聲明為：「再審被告應修
    繕坐落6-1號房屋之浴室管線，打除浴室內之墊高層，樓板
    頂面施作防水層，修復至無漏水、滲水狀態」（見本院卷第
    42頁），核屬基於同一基礎事實之請求，為合法訴之變更，
    應予准許。
二、本件再審被告未於言詞辯論期日到場，核無民事訴訟法第38
    6條所列各款情形，應依再審原告之聲請，由其一造辯論而
    為判決。
乙、實體方面：
一、再審原告主張略以：本院97年度上易字第1056號確定判決（
    下稱原確定判決）以臺北市土木技師公會鑑定報告書（下稱
    鑑定報告書）及該公會技師之意見，為再審原告不利益判決
    之基礎，未予審酌再審原告主張再審被告所有門牌號碼為臺
    北縣淡水鎮○○路52巷22弄6-1號房屋（下稱6-1號房屋）漏
    水範圍，及位於下方樓層即再審原告被繼承人陳清泉所有之
    門牌號碼為同弄6號房屋（下稱6號房屋）損害面積所提照片
    ，暨修繕6號房屋損害之方式、費用所提宇球工程有限公司
    、大師宅修股份有限公司之估價單，且未予傳訊再審原告聲
    請之證人許展豪等情，顯然違反最高法院79年度台上字第54
    0號判例要旨，而有消極不予適用法規之錯誤，並漏未斟酌
    足以影響於判決之重要證物等再審事由。又原確定判決誤認
    6-1號房屋浴室防水層修繕費用新臺幣（下同）3萬元，為6
    號房屋受損部分之修復費用，並就再審原告上訴聲明「被上
    訴人（即再審被告）應修繕6-1號房屋管線與各牆面及樓地
    板交接處，及容許上訴人（即再審原告）於修繕施工期間進
    入以了解工程進度」恝置不論，顯有主文與理由矛盾之再審
    事由。另再審原告丙○○因6-1號房屋漏水，而長期居住於
    潮濕、滴水噪音之6號房屋內，嚴重影響其生活品質，精神
    上亦受有莫大之痛苦，然原確定判決否准再審原告丙○○就
    此請求賠償非財產上之損害，即有消極不予適用民法第195
    條規定及最高法院92年度台上字第164號判例要旨之再審事
    由。爰依民事訴訟法第497條、第496條第1項第1款、第2款
    規定提起本件再審之訴，求為命廢棄原確定判決，再審被告
    應給付再審原告29萬4,005元、給付再審原告丙○○19萬元
    及兩者之法定遲延利息，暨再審被告應修繕6-1號房屋之浴
    室管線，打除浴室內之墊高層，樓板頂面施作防水層，修復
    至無漏水、滲水狀態等語。
二、按民事訴訟法第496條第1項第1款所謂適用法規顯有錯誤者
    ，係指確定判決所適用之法規顯然不合於法律規定，或與司
    法院現尚有效及大法官會議之解釋，或本院尚有效之判例顯
    然違反者而言，不包括漏未斟酌證據、認定事實錯誤、取捨
    證據失當、判決不備理由及在學說上諸說併存致發生法律上
    見解歧異等之情形在內（最高法院60年度台再字第170號、6
    3年度台上字第880號判例、90年度台再字第27號判決要旨參
    照）。又不得上訴於第三審法院之事件，經第二審確定之判
    決，如就足影響於判決之重要證物，漏未斟酌者，亦得以再
    審之訴對之聲明不服，民事訴訟法第497條固定有明文。惟
    所謂就足以影響於判決之重要證物漏未斟酌之情形，係指第
    二審言詞辯論終結前，已經存在並已為聲明之證物，而第二
    審並未認為不必要而仍忽略證據聲明未為調查，或已為調查
    而未就其調查之結果予以判斷，且以該證物足以動搖原確定
    判決之基礎者為限。另民事訴訟法第496條第1項第2款所謂
    判決理由與主文顯有矛盾，係指判決依據當事人主張之事實
    ，認定其請求或對造抗辯為有理由或無理由，而於主文為相
    反之諭示，且其矛盾為顯然者而言（最高法院80年度台再字
    第130號判例要旨參照）。
三、查再審原告主張再審被告所有6-1號房屋漏水，致位於下方
    樓層即再審原告被繼承人陳清泉所有之6號房屋天花板、牆
    壁、廚房、浴室等處發生滲漏水、天花板壁面及樑柱龜裂、
    牆壁風化膨鼓、油漆剝落產生壁癌等現象，爰請求賠償再審
    原告財產上損害。案經原確定判決踐行調查證據之程序，就
    鑑定報告書、鑑定人陳正平技師之證述，及前程序原法院會
    同陳正平技師至現場勘驗之筆錄、現場草圖、照片與再審原
    告提出之漏水區草圖、受損照片等為取捨，認定6號房屋浴
    室頂版、接近浴室外側頂版及其下約1公尺寬之牆面等處（
    約10.5㎡）之損害現象，係因6-1號房屋浴室馬桶出水管管
    周處滲水所致，為原確定判決事實理由欄四(一)2.(1)(2)所載（
    見本院卷第12、13頁），核無再審原告所主張原確定判決僅
    據鑑定人之鑑定，置其他證據不問，而未行踐行調查證據程
    序之情形。至於6號房屋其餘部分之損害雖另據再審原告於
    前程序聲請訊問證人許展豪，然因無法證明與6-1號房屋馬
    桶接水管管周處滲水情形有關，經原確定判決審認為不必要
    而未予調查，為原確定判決事實理由欄六所載（見本院卷第
    16、17頁）。另再審原告就修繕6號房屋損害之方式、費用
    所提宇球工程有限公司、大師宅修股份有限公司之估價單，
    亦經原確定判決認係包含上開損害範圍外之廚房等處修復費
    用而不可採，為原確定判決事實理由欄四(二)2.(2)所載（見本
    院卷第13、14頁）。是再審原告以上情主張原確定判決違反
    最高法院79年度台上字第540號判例，且未予斟酌其所提出
    之上開證據及聲請訊問之證人，而有民事訴訟法第496條第1
    項第1款及第497條之再審事由，並不足採。
四、次查原確定判決所認上開6-1號房屋漏水所致6號房屋損害部
    分，業由前程序原法院認以修復6-1號房屋浴室防水層之方
    式為回復（見本院卷第25、26頁），判命再審被告給付再審
    原告3萬元，此部分並未據再審被告上訴而告確定，雖原確
    定判決認6號房屋上開受損部分之修復費用為2萬7,822元（
    見本院卷第13、14頁），與前程序原法院上開判決回復原狀
    之方式、金額有異，然原確定判決就此認定再審原告請求再
    審被告給付逾3萬元部分，及再審被告應修繕6-1號房屋管線
    與各牆面及樓地板交接處，並容許再審原告於修繕期間進入
    了解工程進度等為無理由，並駁回再審原告之上訴（見本院
    卷第14、15、10頁），核無判決理由與主文顯有矛盾之再審
    事由。再審原告執此指摘原確定判決有民事訴訟法第496條
    第1項第2款之再審事由，洵無足採。
五、末查原確定判決以6-1號房屋漏水所致6號房屋損害部分，並
    無不法直接、侵害再審原告丙○○之身體、健康、或其他人
    格法益而情節重大，且6號房屋並未因滲水而有不停之水滴
    噪音存在，難僅憑天花板有水滴之現象，即謂再審原告丙○
    ○終日生活在滴水噪音環境中，致其人格法益受有侵害且情
    節重大，而認再審原告丙○○請求再審被告賠償非財產上之
    損害與6-1號房屋漏水間無因果關係，並駁回該部分之請求
    （見本院卷第15、16頁），核屬事實認定問題，並無消極不
    予適用民法第195條規定及最高法院92年度台上字第164號判
    例要旨之情事。再審原告丙○○執此主張原確定判決有民事
    訴訟法第496條第1項第1款之再審事由，亦非可採。
六、綜上所述，本件再審原告以原確定判決有民事訴訟法第496
    條第1項第1款、第2款、第497條之再審事由，提起再審之訴
    ，為無理由，應予駁回。
據上論結，本件再審之訴為無理由，依民事訴訟法第505條、第
78條、第85條第1項但書、第463條、第385條第1項前段，判決如
主文。
中    華    民    國    99    年    2     月    10    日
                    民事第十二庭
                        審判長法  官  陳駿璧
                              法  官  李昆曄
                              法  官  李媛媛
正本係照原本作成。
不得上訴。
中    華    民    國    99    年    2     月    11    日
                              書記官  李華安

司法院資訊處製作；財團法人民間司法改革基金會備份。
